臺灣高等法院臺中分院刑事判決　　　　　　　　九十三年度交上易字第一五四號
　　上　訴　人　臺灣臺中地方法院檢察署檢察官
　　被　　　告　甲○○
右上訴人，因被告過失傷害案件，不服臺灣臺中地方法院九十三年度交易字第四一一
號，中華民國九十三年十月二十九日第一審判決（起訴案號：臺灣臺中地方法院檢察
署九十三年度偵字第一二三五八號），提起上訴，本院判決如左：
    主      文
原判決撤銷。
甲○○因過失傷害人，處拘役參拾伍日，如易科罰金以參佰元折算壹日。
    事      實
一、甲○○（原判決及起訴書均誤載為王惠貞）於民國（下同）九十三年二月二十三
    日十七時許，駕駛ＭＰ─六四三三號自小客車，沿臺中市○○街由忠明路往大弘
    街方向行駛，行經太原路與明智街交岔口時，應注意車輛行駛至交岔路口，轉彎
    車應讓直行車先行，依當時情形，又無不能注意情事，竟疏於注意，於通過上開
    交岔路口時，貿然右轉太原路，適同時地，無駕照之丙○○駕駛車牌號碼ＶＯＺ
    ─二一八號輕型機車，與甲○○同方向行駛，亦應注意車前狀況及保持安全距離
    ，隨時採取必要之安全措施，並作隨時為停車之準備，而依當時情形，又無不能
    注意之情事，竟疏於注意，於通過上開交岔路口時，猶貿然前行未注意車前狀況
    ，隨時採取應變措施，由於雙方有上述之疏失，迨丙○○見甲○○右轉時，避煞
    不及，遂與甲○○之ＭＰ─六四三三自小客車發生碰撞，致丙○○倒地受有左腳
    大拇指擦傷、右小腿淤挫傷等傷害。甲○○於肇事後，有偵查犯罪權限之人知悉
    犯罪人之前，主動向到場處理事故員警陳明係肇事者，並陳述肇事經過，自首接
    受裁判。
二、案經丙○○訴由臺中市警察局第一分局報告臺灣臺中地方法院檢察署檢察官偵查
    起訴。
    理      由
一、訊據被告甲○○，對於右揭事實，先後於原審及本院審理時坦承不諱，核與告訴
    人丙○○指訴之情節相符，並有道路交通事故現場圖、道路交通事故調查表、臺
    中市警察局交通事故談話紀錄表、現場相片、中國醫藥大學附設醫院急診護理病
    歷、急診入院病歷、臺中消防局緊急救護紀錄表可稽，事證至為明確，且查：
(一)按車輛行駛時，轉彎車應讓直行車先行，道路交通安全規則第一百零二條第一項
  第二款定有明文。本件被告甲○○駕車自應注意上述道路交通安全規定，且當時
    天候情、日間自然光線、柏油路面乾燥無缺陷、亦無障礙物、視距良好，有前開
    道路交通事故調查報告表（一）在卷可參，又依當時天候路狀，又無不能注意之
    情形，竟疏不注意為之，以致肇事，致告訴人丙○○受有左腳大拇指擦傷、右小
    腿淤挫傷等傷害，被告應有過失，極為明確，是被告上開自白，核與事實相符，
    自堪採信。
(二)雖告訴人騎乘機車行近上開交岔路口時，疏未注意車前狀況，隨時採取應變措施
    ，致撞擊被告之自小客車，亦有過失，且告訴人係無照駕駛，有警訊筆錄可憑，
    亦堪認定，然此等僅係被害人與有過失之問題，仍不能因此解免被告過失之責任
    。又被害人因本件車禍受傷，與被告之過失行為間，具有相當因果關係，是被告
    上開過失傷害犯行之事證，業已明確，要堪認定。再者，告訴人於本院另指稱伊
    先遭被告汽車輾過，被告再駕車擦撞告訴人機車，被告有兩次犯行，且被告並非
    自首云云，但依道路交通事故現場圖所載：機車左側車身損，汽車右前葉子板擦
    痕，已難認雙方係嚴重撞擊，佐以被告所庭呈汽車右前門受損相片，偵查卷之汽
    車、機車相片所示，以及雙方行進方向、告訴人當天受傷之診斷結果、消防局緊
    急救護紀錄表所載告訴人為擦傷等情，可見告訴人上開指稱遭被告撞傷二次云云
    ，尚難採信。又被告符合自首之情事，有警詢筆錄及臺中市○○○道路交通事故
    肇事人自首情形紀錄表在卷可按，足認告訴人上開指稱，亦非可採。從而，被告
    上開犯行，洵堪認定，自應依法論科。
二、核被告所為，係犯刑法第二百八十四條第一項前段之過失傷害罪。被告於肇事後
    ，有偵查犯罪權限之人知悉犯罪人之前，主動向到場處理事故員警陳明係肇事者
    ，並陳述肇事經過，有警詢筆錄及臺中市○○○道路交通事故肇事人自首情形紀
    錄表在卷可按，為對於未發覺之罪自首而接受裁判，應依刑法第六十二條前段減
    輕其刑。原審經審理結果，認被告罪證明確，予以論科，固非無見。但查，告訴
    人係無照駕駛乙節，有其警訊筆錄可憑，原判決未認定，已有可議。又犯罪科刑
    應審酌被告犯罪之一切情狀，為刑法第五十七條所明定，本件雙方皆有過失，告
    訴人受傷後再三就醫，有診斷書可憑，檢察官求刑二月（參見原審卷二八頁），
    至本院仍未和解，則原判決僅量處被告拘役二十五日，自有過輕情事，檢察官依
    告訴人之請求上訴，提起上訴執此指摘原判決不當，自為有理由，應由本院撤銷
    改判。爰審酌被告之過失程度、所生之危害、肇事後之態度及被害人因而受傷，
    亦同有過失，且被告尚未與被害人達成民事和解賠償等一切情狀，判處如主文第
    二項所示之刑，並諭知易科罰金之折算標準，以示懲儆。
據上論斷，應依刑事訴訟法第三百六十九條第一項前段、第三百六十四條、第二百九
十九條第一項前段，刑法第二百八十四條第一項前段、第六十二條前段、第四十一條
第一項前段，罰金罰鍰提高標準條例第一條前段、第二條，判決如主文。
本案經檢察官乙○○到庭執行職務
中      華      民      國      九十四  年      一      月      十八    日
                                臺灣高等法院臺中分院刑事第一庭
                                      審判長法  官　陳　紀  綱
                                            法  官　陳　登　源
                                            法　官  蔡　聰　明
右正本證明與原本無異。
不得上訴。
                                            書記官　郭  振　祥
中      華      民      國      九十四  年      一      月      十九    日
刑法第二百八十四條：
因過失傷害人者，處六月以下有期徒刑、拘役或五百元以下罰金。致重傷者，處一年
以下有期徒刑、拘役或五百元下罰金。
從事業務之人，因業務之過失傷害人者，處一年以下有期徒刑、拘役或一千元以下罰
金。致重傷者，處三年以下有期徒刑、拘役或二千元以下罰金。
                                                                        Ａ
